臺灣高等法院臺南分院刑事裁定　　　　九十三年度聲再字第三八號　Ａ
　　　再審聲請人
　　　即受判決人　甲　○　○
右列聲請人因侵占案件，對於本院九十一年度上易字第九七六號中華民國九十三年二
月四日確定判決（臺灣臺南地方法院八十九年度易字第二八三三號、臺灣臺南地方法
院檢察署八十九年度偵字第八七０號），聲請再審，本院裁定如左：
      主      文
再審之聲請駁回。
      理      由
一、再審聲請人即受判決人甲○○聲請再審意旨以：原判決有重要證據漏未審酌之缺
    失，爰依刑事訴訟法第四百二十一條之規定聲請再審，理由如下：
  (一)關於聲請人以自學校公款帳戶轉帳至系爭帳戶方式侵占公款部分：
    聲請人曾借款予學校，轉帳之款項係學校償還向聲請人之借款。而會計賴淑芬證
    稱：「我只有製作廠商請款的支出傳票。就本件借款，我沒有製作傳票。‧‧‧
    印象中，有一次是定期存款未到期，但學生註冊的錢快進來，學校又有給付薪資
    之急用，所以就向校長借錢，等到註冊費收入後，才以該款項還給校長。我們向
    校長借款的次數雖然不只這次，但也是很少。最多不會超過五次」、「薪資發放
    是用轉帳，我要開出傳票，錢進來後，我要從學校的公款帳戶轉到教職員帳戶」
    。又會計許昭真證稱：「當學校薪水不夠時，我會從該帳戶轉會到我所保管的學
    校帳戶內」、「都是會計，他會拿取款條，連同該帳戶之存摺本子給我，要我去
    辦理，有時候，他會說明是要轉來供發薪資之用，但是有時候也不會做任何說明
    」、「無法記憶，因為累積下來，我也算不清楚有幾次，有的好像是二、三百萬
    ，我也不是十分清楚」。又學校委託之會計師侯榮顯證稱：「伊查核學校八十一
    學年度至八十七學年度之財務報表，發現當時學校之收支傳票並不完整，也與事
    實不符‧‧‧在伊查核過程，均未發現從學校華南銀行新營分行等帳戶匯出至系
    爭帳戶之款項，學校有製作任何轉帳支出傳票，甚至在會計帳冊上，也沒有支出
    之記載。」足見不僅支出傳票有欠缺，收入傳票亦有欠缺，因此會計帳冊上除有
    不明之支出外，亦有不明之收入，故倘若清查學校所有公款帳戶內無收入傳票之
    各筆收入之總和，與原審所認定聲請人侵占之轉帳款項相符，則該無製作收入傳
    票之款項即為學校向聲請人之借款。原審未進一步向證人侯榮顯查證學校未製作
    收入傳票之收入總額，僅因學校公款帳戶有不明金額轉至系爭帳戶，遽認聲請人
    侵占學校公款，罔顧證人賴淑芬、許昭真所證學校曾向聲請人借款之事實，顯有
    重要證據漏未審酌之再審原因。
  (二)關於聲請人侵占建教廠商匯入系爭帳戶之建教生學雜費部分：
    按學校每學期均有一定之註冊費收入，而學校收到註冊費後必會製作收入傳票，
    並於收入傳票上記載收入來源，故聲請人是否將作為建教生註冊費一部份之廠商
    匯入款項轉交學校，並非可僅就聲請人未將建教廠商匯入系爭帳戶之款項轉匯至
    學校公款帳戶之單一事實加以判斷，而尚應就學校每學期收入傳票所記載註冊費
    之收入金額加以研判，倘學校每學期收入傳票所載註冊費收入已達到該學期應收
    金額時，即可證明聲請人雖未動及建教廠商匯入系爭帳戶之款項，但已將同額之
    款項轉交學校，然確定判決未審酌每學期收入傳票中註冊費收入是否與預計收入
    金額相符，遽以建教廠商匯入系爭帳戶之金額未匯交學校而認聲請人侵占公款，
    實不無率斷之嫌，而有足以影響判決之重要證據漏未審酌之情形存在。
  (三)綜上所述，原審未審酌收入傳票與學校應收註冊費用是否相符，亦漏未審酌學校
    公款帳戶另有不明原因金額入帳，僅憑證人侯榮顯根據表面上各帳戶進出之明細
    及差額製作之報告推論聲請人有侵占犯行，顯屬率斷，本件應另交由公正之第三
    人重為鑑定，以昭公信。
二、按有罪判決確定後如係不得上訴第三審法院之案件，其經第二審確定有罪之判決
    ，如就足以影響於判決之重要證據漏未審酌者，得為受判決人之利益聲請再審，
    刑事訴訟法第四百二十一條，固定有明文。惟所謂重要證據漏未審酌，係指第二
    審判決前已經提出之重要證據未予審酌，且該證據必須可認為足以動搖原判決事
    實之認定者始足當之，苟該證據業已提出經原確定判決予以指駁，並敘明捨棄不
    採之理由，或縱提出未斟酌，惟如經斟酌亦不足以動搖原判決者，或判決確定後
    始發現之證據，判決當時無從審酌者，即非該條所謂重要證據漏未審酌，亦不足
    構成聲請再審之事由，最高法院二十八年抗字第八號、三十五年特抗字第二一號
    分別著有判例可稽。
三、經查：上開聲請意旨(一)所指證人賴淑芬、許昭真證述育德工家學校曾向聲請人借
    款一節，業經原審斟酌，並參酌證人侯榮顯對育德工家學校帳務查核之結果及系
    爭帳戶與育德工家學校公款帳戶之往來明細、育德工家學校收支傳票製作及帳務
    管理流程等資料，對何以不採信聲請人及證人賴淑芬、許昭真所稱學校與聲請人
    間有借貸關係之辯解，業於判決書理由欄一一敘明甚詳（見原審判決書第十四至
    二二頁）；而關於聲請意旨(二)所指聲請人係以現金方式交付建教廠商匯入之款項
    一節，聲請人已於原審提出抗辯，原審審酌聲請人於偵審中之供述、證人即前任
    歌林公司課長徐潤發之證詞，並參酌建教合作廠商名單、建教合作教育訓練實施
    要點、建教廠商（歌林公司）出具與育德工家學校之匯款通知、聲請人以育德工
    家學校校長名義出具之收據函、系爭帳戶存款往來明細表、系爭帳戶與建教廠商
    往來明細等文件資料後，於判決書中詳列認定聲請人此部分侵占犯行成立之理由
    ，聲請人僅指稱係以現金方式交付建教廠商之匯入款項云云，別無其他證據可佐
    ，縱聲請人真有交付現金，然系爭帳戶既經原審認定為係供聲請人私人使用，不
    論該帳戶內所匯入之款項來自何方，一旦以育德工家學校為受款人名義匯入、或
    自該學校所有之其他帳戶轉匯、轉存入系爭帳戶內，為聲請人持有後，旋即本於
    所有之意思予以支配處分，其有不法所有意圖亦灼然甚明。從而，於該學校所有
    或應為該學校取得之款項於匯入系爭帳戶後，聲請人易持有為所有，予以侵占入
    己，其侵占罪即已成立，至於其後如何使用該帳戶內之款項，亦無礙於其侵占犯
    行之成立。是以，此部分縱為原審疏未審酌，然就形式觀之，縱予斟酌亦尚不足
    以動搖原判決所認定聲請人前開侵占之事實。
四、綜上各情，足認聲請人所謂聲請再審之事由，無非係就原確定判決未採信有利於
    其之證據而為指摘；然按證據之取捨，係屬事實審法院職權之行使，聲請人執此
    聲請再審，已非適法之再審理由，況其所提之上開事由，或已為原確定判決予以
    審酌在案，或雖疏未審酌，惟縱予審酌亦不足影響原確定判決事實之認定，聲請
    人聲請本件再審，顯無理由，應予駁回。
據上論斷：應依刑事訴訟法第四百三十四條第一項，裁定如主文。
中    華    民    國      九十三      年      三      月        十      日
                                  臺灣高等法院臺南分院刑事第四庭
                                      審判長法官  鄭    文    肅
                                            法官  高    明    發
                                            法官  王    浦    傑
右正本證明與原本無異。
不得抗告。
                                      法院書記官  蔡    振    豐
中    華    民    國      九十三      年      三      月      十二      日
